【裁判字號】    90,抗,260
【裁判日期】    900605
【裁判案由】    聲請單獨宣告沒收違禁物
【裁判全文】
臺灣高等法院刑事裁定                                九十年度抗字第二六號
    抗  告  人  臺灣基隆地方法院檢察署檢察官
    被      告  甲○○
右抗告人因聲請單獨宣告沒收違禁物案件，不服臺灣基隆地方法院九十年度聲字第四
一六號中華民國九十年四月三十日第一審裁定（聲請案號：臺灣基隆地方法院檢察署
九十年度聲沒字第一三八號、九十年度毒偵字第一九八號），提起抗告，本院裁定如
左：
    主  文
原裁定關於扣案之第一級毒品海洛因殘渣貳小袋（微量無法秤重）及第二級毒品安非
他命壹包（毛重拾柒公克）均沒收部分撤銷。
扣案之第一級毒品海洛因殘渣貳小袋（微量無法秤重）及第二級毒品安非他命壹包（
毛重拾柒公克）均沒收銷燬之。
    理  由
一、抗告意旨略以：被告甲○○持有第一級毒品海洛因殘渣貳小袋（微量無法秤重）
    及第二級毒品安非他命壹包（毛重拾柒公克），應依毒品危害防制條例第十八條
    規定沒收銷燬之，原裁定僅依刑法第四十條但書規定，宣告沒收，容有未洽，爰
    請依法撤銷原裁定，另為適法裁定等語。
二、原審以扣案二小袋殘渣確為第一級毒品海洛因，晶體一包確為第二級毒品安非他
    命，因認抗告人聲請單獨宣告沒收，為有理由，應予准許。惟以沒收為從刑，依
    主從刑不可分之原則，須主刑依毒品危害防制條例宣告時，其從刑始有同條例第
    十八條前段規定之適用，因被告並未依同條例宣告主刑，爰僅依刑法第四十條但
    書規定宣告沒收，而無從踰越法條之規定宣告沒收銷燬之等語，固非無見。
三、惟查，被告因施用第一級毒品海洛因、第二級毒品安非他命，於九十年一月十七
    日下午四時許，在基隆市○○街二六巷七一弄二十之三號為警查獲，並扣得其持
    有之第一級毒品海洛因殘渣貳小袋（微量無法秤重）及第二級毒品安非他命壹包
    （毛重拾柒公克）。嗣經臺灣基隆地方法院檢察署檢察官依毒品危害防制條例第
    二十條第一項規定，聲請原審法院裁定被告令入勒戒處所執行觀察、勒戒後，因
    認已無繼續施用毒品傾向，業由該署檢察官於九十年一月三十一日依同條例第二
    十條第二項前段規定，處分不起訴，此有該署檢察官九十年度聲觀字第四三一號
    聲請書、九十年度毒偵字第一九八號不起訴處分書、原審法院九十年度毒聲字第
    一二一號裁定在卷可憑。雖被告未經依上開條例論罪科刑，然關於令其應送勒戒
    處所觀察、勒戒之裁定，以及以被告無繼續施用毒品傾向而予不起訴處分，既均
    係適用毒品危害防制條例之相關規定辦理，為免法律割裂適用，扣案之第一級、
    第二級毒品，自亦應依同條例第十八條第一項前段規定，諭知沒收銷燬之，始為
    適法。原審遽以被告未經主刑宣告，而認關於沒收之部分，僅得依刑法第四十條
    但書規定諭知沒收，殊有未洽。檢察官抗告意旨指摘原裁定關於諭知扣案之第一
    級毒品海洛因殘渣貳小袋（微量無法秤重）及第二級毒品安非他命壹包（毛重拾
    柒公克）均沒收部分不當，為有理由，自應由本院將原裁定關於該部分撤銷，並
    另為裁定如主文第二項所示。
四、據上論斷，依刑事訴訟法第四百十三條、毒品危害防制條例第十八條第一項前段
    ，裁定如主文。
中      華      民      國      九十     年     六    月       五       日
                            臺灣高等法院刑事第二十庭
                                審判長法  官  葉  麗  霞
                                      法  官  林  勤  綱
    法  官  李  錦  樑
右正本證明與原本無異。
不得抗告。
                                     書記官   郭  台  發
中      華      民      國      九十     年     六    月       七       日


司法院資訊處製作；財團法人民間司法改革基金會備份。
